臺灣臺中地方法院行政訴訟判決
110年度交字第448號
原      告  李宛蓁

被      告  臺中市交通事件裁決處
                    設臺中市○○區○○○路00號
代  表  人  黃士哲  住同上
訴訟代理人  黃曉妍律師
上列當事人間交通裁決事件，原告不服被告民國110年10月8日中
市裁字第68-ZGC297032號裁決書，提起行政訴訟，本院判決如下
：
    主  文
原告之訴駁回。
訴訟費用新臺幣參佰元由原告負擔。
    事實及理由
一、程序事項：按行政訴訟法第237條之7規定，交通裁決事件之
    裁判，得不經言詞辯論為之。本件屬交通裁決事件，依兩造
    所述各節及卷內資料其事證已臻明確，本院認無經言詞辯論
    之必要，爰不經言詞辯論而為判決。
二、事實概要：原告於民國110年8月15日6時52分許，駕駛車牌
    號碼000-0000號自用小客貨（下稱系爭車輛），行經國道6
    號東向14公里處，因「汽車行駛於高速公路汽車駕駛人未依
    規定繫安全帶（一人）」之違規行為，遭內政部警政署國道
    公路警察局第七公路警察大隊（下稱舉發機關）快官分隊員
    警認定該車輛違反道路交通管理處罰條例第31條第2項之規
    定，逕行對車主即原告掣開國道警交字第ZGC297032號舉發
    違反道路交通管理事件通知單。原告不服舉發，於110年9月
    6日向被告陳述，被告於110年9月9日以中市交裁申字第1100
    072172號函請舉發機關查明函復後，被告遂於110年9月24日
    以中市交裁申字第1100075706號函回復原告，仍依道路交通
    管理處罰條例第31條第2項，裁處罰鍰新臺幣（下同）3,000
    元。原告不服，提起本件行政訴訟。
三、原告主張略以：原告確實有繫好安全帶，車輛若未繫安全帶
    即發出警告聲，不可能任由警示聲音一路作響，副駕駛座有
    人可以作證。駕駛身穿淺藍色上衣，左上至右下方明顯有黑
    色安全帶，僅因駕駛為女性且身形微胖，安全帶陷於胸部間
    ，故拍攝寬度未如副駕駛座男性乘客明顯。且從照片可見駕
    駛座左側安全帶固定處開始，由駕駛左肩上方、左肩、左胸
    往右下方延伸部分出現黑色安全帶，肩部安全帶固定位置會
    依個人調整，但從肩部往下延伸至胸前之安全帶痕跡足可證
    明原告有繫安全帶。被告所提出之照片是從高架橋往下拍攝
    ，當時採光拍攝角度與車內色差之影響皆會造成誤判，原告
    左上至右下方明顯有黑色安全帶，舉發員警僅以攝影機拍攝
    到原告左手臂上端左肩部位至前方胸口沒有安全帶痕跡，即
    認定未繫安全帶，然原告車子座椅及內裝為黑色，因色調以
    致左肩上方安全帶似乎沒有延伸至車體，此乃色調一致所致
    ，舉發機關提出照片無法清楚顯示原告確實沒有繫安全帶等
    語，並聲明：原處分撤銷。
四、被告答辯則以：
  ㈠查內政部警政署國道公路警察局第七公路警察大隊110年9月1
    6日國道警七交字第1107701387號函復說明略以：「經審視
    採證相片，駕駛左手臂上端以上(左肩部位)至前方胸口處皆
    未見安全帶繫掛之痕跡，如繫於腋下或背後方之舉，亦屬違
    規之行為，該車駕駛未依上揭規定繫安全帶屬實，基於行車
    安全考量，駕駛行駛於道路上仍應依規定繫妥安全帶為宜」
    。
  ㈡次查舉發機關檢附之採證照片，確認110/08/15 06：52時號
    牌APY-9025號小客車(下稱系爭車輛)副駕駛座乘客著藍色上
    衣，其右肩往左腰延伸處，出現灰黑色安全帶，其顏色較方
    向盤及儀表板之避光墊顏色為淺，駕駛座駕駛著淺色上衣，
    其左肩上方至右腰並未出現如同乘客之安全帶，僅見乘客左
    側衣衫領子延伸至胸部間出現陰影，惟其色調與乘客之安全
    帶不同。
  ㈢依「道安規則」第39條第1項第10款規定，汽車定期檢驗應檢
    驗安全帶完備，且「宣導辦法」第3條規定，汽車行駛於道
    路上，安全帶必須確實緊扣且無毀損、鬆脫情事，並且應置
    於手臂上端以上，「道交條例」第89條第1項第5款亦規定行
    前車駕駛人應繫妥安全帶，而「管制規則」第9條第1項第6
    款亦規定，汽車行駛高速公路，駕駛人不得未依規定繫安全
    帶。原告雖主張當時有駕駛有繫安全帶云云，惟依採證照片
    顯示，副駕駛座乘客著藍色上衣，其右肩往左腰延伸處，出
    現灰黑色安全帶，其顏色較方向盤及儀表板之避光墊顏色為
    淺，駕駛座駕駛著淺色上衣，其左肩上方至右腰並未出現如
    同乘客之安全帶，僅見乘客左側衣衫領子延伸至胸部間出現
    陰影，惟其色調與乘客之安全帶不同，原告主張與光學原理
    有違，認系爭車輛駕駛當時確實未依規定繫妥安全帶，違反
    上揭規定。本件逕行舉發車主即原告，原告未於到案期限檢
    具事證及應歸責人相關資料，向被告告知應歸責人，被告即
    依「道交條例」第85條第4項規定，推定原告有過失，並依
    「道交條例」第85條第1項後段「仍依本條例各該違反條款
    規定處罰」之規定，被告續於110年10月8日中市裁字第68-Z
    GC297032號裁決書，依「道交條例」第31條第2項及「違反
    道路交通管理事件統一裁罰基準表」之規定，按期限內到案
    之基準，裁處原告第1階段罰鍰3,000元整，並無違誤等語，
    並聲明：原告之訴駁回。
五、本院之判斷：
  ㈠按「行車前應注意之事項，依下列規定：五、駕駛人、前座
    、小型車後座及大客車車廂為部分或全部無車頂區域之乘客
    均應繫妥安全帶。」、「汽車行駛高速公路及快速公路，不
    得有下列行為：六、四輪以上汽車之駕駛人、前座或小型車
    後座乘客未依規定繫安全帶。」、「（第1項）汽車行駛於
    道路上，其駕駛人、前座或小型車後座乘客未依規定繫安全
    帶者，處駕駛人1,500元罰鍰；有關其安全帶之正確使用、
    實施方式、因特殊事由未能依規定繫安全帶之處理、宣導及
    其他應遵行事項之辦法，由交通部定之。（第2項）汽車行
    駛於高速公路或快速公路，違反前項規定或大型車乘載4歲
    以上乘客未依規定繫安全帶者，處駕駛人3,000元以上6,000
    元以下罰鍰。（第7項）第1項、第2項繫安全帶之正確使用
    、實施方式、因特殊事由未能依規定繫安全帶之處理、宣導
    及其他應遵行事項之辦法，由交通部定之。」道路交通安全
    規則第89條第1項第5款、高速公路及快速公路交通管制規則
    第9條第1項第6款、道路交通管理處罰條例第31條第1項前段
    、第2項前段、第7項分別定有明文。又汽車駕駛人及乘客繫
    安全帶實施及宣導辦法第3條第3款規定：「汽車行駛於道路
    上，其汽車駕駛人、前座或小型車後座乘客，應依下列規定
    使用安全帶：三、安全帶之帶扣應確實緊扣，安全帶無扭曲
    或反轉，鬆緊度保持適宜；腰部安全帶置於腰部以下，肩部
    安全帶固定位置應依個人調整，避免安全帶纏繞經過頸部，
    且應置手臂上端以上。」再依違反道路交通管理事件統一裁
    罰基準表之規定，汽車行駛於高速公路或快速公路上，其汽
    車駕駛人、前座或小型車後座乘客未依規定繫安全帶（一人
    ），期限內繳納罰鍰或到案聽候裁決者，統一裁罰基準為3,
    000元。
  ㈡經查，原告於110年8月15日6時52分許，駕駛系爭車輛，行經
    國道6號東向14公里處，因「汽車行駛於高速公路汽車駕駛
    人未依規定繫安全帶（一人）」之違規行為，遭舉發機關第
    七公路警察大隊快官分隊員警認定該車輛違反道路交通管理
    處罰條例第31條第2項之規定，逕行對車主即原告掣開國道
    警交字第ZGC297032號舉發違反道路交通管理事件通知單。
    原告不服舉發，於110年9月6日向被告陳述，被告於110年9
    月9日以中市交裁申字第1100072172號函請舉發機關查明函
    復後，被告遂於110年9月24日以中市交裁申字第1100075706
    號函回復原告，仍依道路交通管理處罰條例第31條第2項，
    裁處罰鍰3,000元等情，有舉發機關第ZGC297032號舉發違反
    道路交通管理事件通知單、舉發機關第七公路警察大隊110
    年9月16日國道警七交字第1107701387號函、被告線上申辦
    陳述交通違規案件申請書、110年9月9日中市交裁申字第110
    0072172號函、110年9月24日中市交裁申字第1100075706號
    函、違反道路交通管理事件裁決書、送達證書、原告違規資
    料查詢、採證照片、傳真查詢國內各類掛號郵件查單、汽車
    車籍查詢等資料附卷可稽（見本院卷第63至85頁），堪信為
    真實。
  ㈢原告雖主張有繫妥安全帶，未繫會有警示聲，照片可見安全
    帶痕跡，照片係因色調問題未能顯現事實云云，惟查：
    ⒈原告所提出之呂承謚切結書影本雖記載：「駕駛李宛蓁小
      姐當時確實有依規定繫安全帶，而且車內儀錶板亦沒有出
      現警示燈，也沒有發出警示聲音。」等語（見本院卷第33
      頁），惟未繫安全帶之警示聲響，依一般生活經驗，尚有
      透過電腦系統設定關閉該警示系統、將安全帶插銷或金屬
      扣插入安全帶扣等方式關閉該警示聲響，尚難僅以系爭車
      輛未發出警示聲響，即認定原告確實有依規定繫妥安全帶
      ，本院仍須審酌其他證據資料始得論斷。
    ⒉觀諸採證相片所示（見本院卷第71頁），可清晰看見原告
      所指稱駕駛左肩上方、左肩、左胸往右下方延伸部分之黑
      色安全帶，寬度及色澤均與副駕駛座乘客所繫之安全帶差
      距甚大，且照片中駕駛領口衣著完整，上半身衣物其餘部
      分亦無明顯皺摺，足認並無安全帶陷入駕駛衣物之情事，
      是以，本件原告所指駕駛左肩上方往右下方延伸之黑色線
      條，應非安全帶。又查，相片中除駕駛左肩除前揭黑色線
      條外，並無其他類似安全帶之跡象，足認系爭車輛之駕駛
      事發當時確有未繫上安全帶之情形，是原告違反道路交通
      管理處罰條例第31條第2項規定，甚為明確，依法應予處
      罰。原告主張有繫安全帶，係陷於胸部間，且因色調影響
      致未能全部顯現云云，及其提出之切結書記載：「駕駛李
      宛蓁小姐當時確實有依規定繫安全帶。」云云，均與事實
      不符，自非足採。
  ㈣綜上所述，原告違規事證明確，被告依法所為原處分並無違
    誤，原告訴請撤銷，為無理由，應予駁回。
六、本件事證已臻明確，兩造其餘主張及陳述，經核於判決結果
    不生影響，爰不逐一論列，附此敘明。
七、本件第一審裁判費為300 元，應由原告負擔，爰確定第一審
    訴訟費用額如主文第2 項所示。
據上論結，本件原告之訴為無理由，依行政訴訟法第237 條之7
、第98條第1 項前段、第237 條之8 第1 項，判決如主文。
中　　華　　民　　國　　111 　年　　4 　　月　　28　　日
　　　　　　　　　行政訴訟庭　法　官　楊萬益
以上正本證明與原本無異。
如不服本判決，應於判決送達後20日內，向本院提出上訴狀並表
明上訴理由（原判決所違背之法令及其具體內容或依訴訟資料可
認為原判決有違背法令之具體事實），其未表明上訴理由者，應
於提出上訴後20日內向本院補提理由書（上訴狀及上訴理由書均
須按他造人數附繕本，如未按期補提上理由書，則逕予駁回上訴
），並應繳納上訴裁判費新臺幣750元。
中　　華　　民　　國　　111 　年　　4 　　月　　28　　日
　　　　　　　　　　　　　　　書記官　林柏名